臺灣高等法院高雄分院刑事判決　　　　 96年度上訴字第269號
上　訴　人　臺灣高雄地方法院檢察署檢察官
被　　　告　丙○○
　　　　　　乙○○
　　　　　　甲○○
上列上訴人因被告等懲治走私條例案件，不服臺灣高雄地方法院
91年度訴字第550 號中華民國95年11月24日第一審判決（起訴案
號：臺灣高雄地方法院檢察署90年度偵字第14743 號），提起上
訴，本院判決如下：
    主  文
上訴駁回。
    理  由
一、公訴意旨略以：被告乙○○係宇楠企業社之負責人，與其妻
    即被告丙○○共同經營商品貨物之進出口業務，因公司客戶
    即被告甲○○欲進口大陸石材青斗石、唐山石，3 人明知大
    陸生產、製造及加工之物品，均係管制物品，未經向經濟部
    國際貿易局申請輸入許可，不得進口，竟共同基於私運進口
    之犯意，由被告乙○○以宇楠企業社之名義，自大陸經印尼
    進口大陸生產之青斗石及唐山石共98,978公斤，完稅價格達
    新臺幣（下同）335,680 元，並由被告丙○○委由不知情之
    泰興報關行職員於民國90年6 月8 日向財政部關稅局報關，
    申報自印尼進口青斗石、唐山石共4 貨櫃（進口報單號碼BE
    ／90／X982／1045號，貨櫃號碼為CAXU0000000 號、CAXU00
    00000 號、TEXU0000000 號、TTNU 0000000號），而將該青
    斗石、唐山石運送進口至我國境內。嗣上開貨櫃於90年6 月
    11日，在高雄港118 號碼頭查驗站，經刑事警察局、保三總
    隊、海巡署、彰化憲兵隊、豐原分局會同高雄關稅局當場查
    獲，並扣得前開石材共98,978公斤，因認被告3 人涉犯懲治
    走私條例第2 條第1 項之私運管制物品進口逾公告數額罪嫌
    云云。
二、按犯罪事實，應依證據認定之，無證據不得認定犯罪事實；
    又不能證明被告犯罪者，應諭知無罪之判決；刑事訴訟法第
    154 條第2 項、第301 條第1 項分別定有明文。次按認定不
    利於被告之證據須依積極證據，苟積極證據不足為不利於被
    告事實之認定，即應為有利被告之認定，更不必有何有利之
    證據；又犯罪事實之認定，應憑證據，如無相當之證據，或
    證據不足以證明，自不得以推測或擬制之方法，以為裁判之
    基礎；最高法院30年上字第816 號判例、40年台上字第86號
    判例可資參照。
三、公訴人認被告乙○○、丙○○、甲○○涉犯懲治走私條例第
    2 條第1 項之私運管制物品進口逾公告數額罪嫌，係以前揭
    犯罪事實業據被告丙○○陳述明確，並有通訊監察譯文、匯
    款單、對帳單、編號BE／90／X982／1045號進口報單、台灣
    區石礦製品工業同業公會90年6 月13日台石製公字第9009
    9 號函及搜索扣押證明筆錄、扣押物照片附卷可稽，為其論
    據。訊據被告乙○○坦承其為宇楠企業社之實際負責人，扣
    案4 只貨櫃之石製品係其進口售予被告甲○○，並委託其妻
    即被告丙○○在台辦理貨物進口報關事宜等情；被告丙○○
    亦坦承確有在台灣收取乙○○自印尼傳送之資料，委託泰興
    報關行辦理系爭石製品之進口事宜等情；被告甲○○則坦承
    系爭石製品為其向被告乙○○所購買等情無誤，惟被告3 人
    均堅決否認有何走私犯行，被告乙○○辯稱：系爭石製品原
    石之產地雖在大陸，但係在印尼加工後，自印尼進口，因此
    ，原產地是印尼，不是中國大陸等語；被告丙○○辯稱：我
    只負責辦理貨物報關，其餘完全不知情等語；被告甲○○辯
    稱：我向乙○○購買作墓碑用之石材，乙○○說他在印尼有
    生產此類石製品，我於90年4 月間曾至乙○○之印尼工廠參
    觀，確實有從事石材加工等語。
四、經查：
  (一)按除顯有不可信之情況外，從事業務之人於業務上或通常業
    務過程所須製作之紀錄文書、證明文書，得為證據；刑事訴
    訟法第159 條之4 第2 款定有明文。本件印尼貿工部所核發
    之產地證明，業據駐印尼台北經濟貿易代表處於92年12月23
    日以印尼領字第09200013490 號函覆臺灣高等法院函轉原審
    法院稱：「本處經電話洽上述產地證明核發機關印尼貿工部
    東爪哇省泗水辦公室官員Ms.lra，並將該產地證明電傳至其
    辦公室，渠稱該產地證明為真，係該辦公室核發無誤。」等
    語明確（見原審卷第172-195 頁），上開印尼貿工部所核發
    之產地證明屬上揭規定所示業務上作成之證明文書，而該證
    明文書已經原審法院循外交途徑查證其形式為真正，自得採
    為認定本案之證據。
  (二)被告乙○○於90年5 月25日以宇楠企業社名義申報自印尼進
    口青石仔牌、白石仔牌等石製品合計72件共98,978公斤，擬
    售予被告甲○○，並由被告丙○○在台委由泰興報關有限公
    司於同年6 月8 日辦理報關手續，申報自印尼進口上開石製
    品4 貨櫃，進口報單號碼BE／90／X982／1045號，貨櫃號碼
    為CAXU0000000 號、CAXU0000000 號、TEXU0000000 號、TT
    NU0000000 號，而將上開石製品運送進口至我國境內，嗣上
    開貨櫃於同年6 月11日，在高雄港118 號碼頭查驗站，經高
    雄關稅局當場查獲上開石製品屬大陸出產之石材，完稅價格
    達335,680 元等情，業據被告乙○○、丙○○、甲○○供認
    無訛，並有財政部高雄關稅局90年12月24日高普進字第9000
    2774號函附編號BE／90／X982／1045號進口報單附卷可稽（
    見偵查卷B2第61至68頁）。又上開石製品經台灣區石礦製品
    工業同業公會鑑定結果為產於大陸福建省惠安之青斗石，其
    規格均非國貿局公告准許間接進口之大陸製石製品等事實，
    有該公會90年6 月13日台石製公字第90099 號函在卷可參
    （見偵查卷B1第57頁）。足證被告等人自印尼進口之上開石
    製品確屬出產於大陸之石材，應係真實。
  (三)按懲治走私條例第2 條第1 項所稱之管制物品及其數額，由
    行政院公告之，同條第4 項定有明文；又行政院於79年3 月
    30日以台財字第06181 號函公告「管制物品項目及其數額
    」，其中丙項：管制進口物品1 次私運左列物品之一項或數
    項，其總額由海關照緝獲時之完稅價格計算，超過新臺幣10
    萬元者（外幣按當時辦理外匯銀行買進價格折算）：一、洋
    煙、洋酒、捲煙紙。二、（刪除）。三、外國發行之獎券、
    彩券或其他類似之票券。四、匪偽物品（匪偽生產、製造、
    加工等之物品，有匪偽文字或圖案之標誌，或雖無匪偽文字
    或圖案之標誌而經鑑定確係匪偽之物品者屬之）。丁項：自
    淪陷區私運物品進入本國自由地區或自本國自由地區私運物
    品前往淪陷區，其所私運之物品，以管制物品論，除屬於甲
    項及乙項之物品不限數額外，其餘以私運一項或數項，其總
    額由海關比照緝獲時之完稅價格計算，超過新臺幣10萬元或
    重量達1 千公斤者，以管制進出口物品論。是以，私運大陸
    淪陷區生產、製造、加工等之「匪偽物品」進口，而非逕行
    自大陸淪陷區私運進口者，乃屬「丙項」之管制進口物品（
    最高法院88年度臺上字第3923號、92年度臺上字第6765號判
    決意旨參照）。次按上開不得由大陸地區進口之管制物品，
    倘為大陸地區所出產，然經第三地加工，而由第三地直接進
    口至我國之產品，其有關貨物原產地之認定，係依「進口貨
    物原產地認定標準」辦理等情，有財政部高雄關稅局94年9
    月20日高普興字第0941015696號函在卷可佐（見原審卷二第
    405 頁）。而依財政部83年9 月30日臺財關字第831661798
    號函及經濟部同日經貿字第090273號令發布之進口貨物原產
    地認定標準第2 條規定：「進口貨品以左列國家或地區為其
    原產地：一、進行完全生產貨品之國家或地區。二、貨品之
    加工、製造或原材料涉及二個或二個以上國家或地區者，以
    使該項貨品產生最終實質轉型之國家或地區。」，第4 條第
    1 項規定：「進口貨品除特定貨品原產地認定基準由經濟部
    及財政部視貨品特性另行訂定公告者外，其實質轉型，指左
    列情形：一、原材料經加工或製造後所產生之貨品與其原材
    料歸屬之海關進口稅則前六位碼號列相異者。二、貨品之加
    工或製造雖未造成前款稅則號列改變，但已完成重要製程或
    附加價值率超過百分之35以上者。」，此有進口貨物原產地
    認定標準在卷可憑（見本院卷第110 頁）。
  (四)上開石製品，係被告乙○○於90年3 、4 、5 月間自大陸出
    口石材至印尼後，在印尼加工製造，並於90年5 月25日在印
    尼泗水裝船運至我國高雄港等情，業據被告乙○○供述明確
    ，並有印尼財政部海關及稅務局丹絨霹靂稅務局審核之進口
    報單4 份、財政部高雄關稅局92年10月2 日高普興字第0920
    002493號函附印尼國貿工部東爪哇省泗水辦公室所核發之產
    地證明、台灣高等法院93年1 月6 日院信文實字第09301000
    70號函、駐印尼台北經濟貿易代表處92年12月23日印尼領字
    第09200013490 號函各1 份附卷可證（見原審卷二第440 、
    448 、455 、461 、497 頁，原審卷一第172 、172- 1、19
    4 、195 頁）。再上開石製品經台灣區石礦製品工業同業公
    會鑑定結果均為「已加工」之石材等事實，有該公會94年9
    月26日台石製公字第94181 號函在卷可佐（見原審卷2 第
    410 至415 頁）。準此，被告乙○○辯稱：上開石製品係由
    大陸出口原石至印尼，在印尼加工、製造並進口至我國等語
    ，堪予採信。上開石製品之原材料、加工、製造，既涉及二
    個以上國家，即屬進口貨品原產地認定標準第2 條2 款所定
    之情形，應以上開石製品有無「實質轉型」，作為認定該石
    製品原產地之標準。
  (五)再按我國海關進口稅則各號別品目之劃分，除依據海關進口
    稅則類、章及其註，各號別之貨名及解釋準則之規定外，並
    得參據關稅合作理事會編纂之「國際商品統一分類制度（HS
    ）註解」及其他有關文件辦理，海關進口稅則第3 條附則第
    1 款定有明文（見本院卷第111 、112 頁反面）。是以，屬
    於世界關務組織之會員國間，有關海關進口稅則號別之訂定
    ，悉以「國際商品統一分類制度（HS）註解」為依歸，因此
    ，海關進口稅則號碼乃得作為判別有無「進口貨品原產地認
    定標準」第4 條第1 項第2 款所定「實質轉型」之依據。本
    件被告乙○○先前於90年3 月12日、3 月29日、4 月5 日分
    4 次自大陸廈門將石材進口印尼泗水，該石材之海關進口稅
    則號別均為6802.23.900 號，貨品原文為「GRANITE SLABS
    POLISHED RANDOM IALAH 」，其意為尺寸大小不一之厚板磨
    光花崗岩，而被告乙○○嗣後於90年6 月8 日自印尼進口我
    國之石製品海關進口稅則號別均為6802.93.90.007號等情，
    分別有前開財政部高雄關稅局95年2 月16日高普興字第0951
    002630號函附審核通過編號BE／90／X982／1045號進口報單
    1 份、印尼財政部海關及稅務局丹絨霹靂稅務局第七區泗水
    辦事處審核之進口報單4 份在卷為憑。而被告乙○○自大陸
    進口印尼之前開海關稅則號別貨名為花崗岩經簡單鋸切成表
    面平整者，其自印尼進口我國之前開海關稅則號別貨名為其
    他花崗岩製品，此有財政部關稅總局、經濟部國際貿易局93
    年4 月出版之中華民國海關進口稅則輸出入貨品分類表合訂
    本附卷足憑（見本院卷第115 至118 頁）。上開2 則海關稅
    則號碼均屬於花崗石類，足認印尼海關之進口稅則與我國海
    關進口稅則輸出入貨品分類表所定之分類相符，均係以「國
    際商品統一分類制度（HS）註解」為依據，因此，自得以該
    2 則海關稅則號碼作為判斷有無「實質轉型」之依據。被告
    乙○○自大陸進口印尼之海關稅則號別前6 碼為「6802.23
    」，自印尼進口我國之海關稅則號別為「6802.93 」，二者
    顯然相異，依前揭「進口貨物原產地認定標準」第2 條第2
    款、第4 條第1 項第1 款規定，本件石製品之原產地應係加
    工使該石材產生實質轉型之印尼國，而非大陸地區，從而，
    上開石製品非屬懲治走私條例所定管制進口之物品，應可認
    定。又上開2 則海關稅則號別前6 碼既相異，本院即無依「
    進口貨物原產地認定標準」第4 條第1 項第2 款規定調查本
    件石製品經加工後附加價值率是否超過百分之35以上之必要
    。
五、綜上所述，本件石製品有「進口貨物原產地認定標準」第4
    條第1 項第1 款所定實質轉型之情形，依同標準第2 條第2
    款之規定，應以該石製品產生最終實質轉型之國家即印尼國
    為原產地，大陸地區既非上開石製品之原產地，自非屬管制
    物品項目及其數額所定之管制物品，被告乙○○進口上開石
    製品應無違反懲治走私條例可言，被告丙○○、甲○○亦無
    與之共犯走私罪之餘地。公訴人所提之證據不足以證明被告
    3 人犯私運管制物品進口逾公告數額罪，揆諸首揭規定及判
    例說明，自應為被告3 人無罪之諭知。
六、原審因而以不能證明被告3 人犯私運管制物品進口逾公告數
    額罪，而為被告3 人無罪之諭知，核無違誤；檢察官上訴意
    旨猶執前詞指摘原判決不當，為無理由，應予駁回。
據上論斷，應依刑事訴訟法第368 條，判決如主文。
本案經檢察官方娜蓉到庭執行職務。
中　　華　　民　　國　　96　　年　　5 　　月　　25　　日
                  刑事第九庭    審判長法  官  翁慶珍
                                      法  官  陳  箐
                                      法  官  范惠瑩
以上正本證明與原本無異。
檢察官如不服本判決應於收受本判決後10日內向本院提出上訴書
狀，其未敘述上訴理由者，並得於提起上訴後10日內向本院補提
理由書狀（均須按他造當事人之人數附繕本）「切勿逕送上級法
院」。
中　　華　　民　　國　　96　　年　　5 　　月　　25　　日
                                      書記官  吳華榮
